【裁判字號】    89,訴,3994
【裁判日期】    900921
【裁判案由】    營業稅
【裁判全文】
臺北高等行政法院判決                            八十九年度訴字第三九九四號
                              .
    原      告  中興商業銀行股份有限公司台北分公司
    代  表  人  甲○○
    訴訟代理人  丁○○
    被      告  臺北市稅捐稽徵處
    代  表  人  乙○○處長）.
    訴訟代理人  葉芳真
                丙○○
右當事人間因營業稅事件，原告不服財政部中華民國八十九年十月三十一日台財訴第
0000000000號訴願決定，提起行政訴訟，本院判決如左︰
    主      文
訴願決定及原處分均撤銷。
訴訟費用由被告負擔。
    事      實
一、事實概要：原告八十七年三、四月份應納營業稅稅額新臺幣（下同）一○、九五
    一、二四二元，於八十七年五月十八日始申報銷售額及統一發票明細表，案經被
    告所屬中北分處查獲，以原告未依規定期限申報銷售額及統一發票明細表，按其
    應納稅額加徵百分之一滯報金計一○九、五一二元。原告不服，申請復查結果未
    獲准變更，提起訴願，經臺北市政府以八十八年二月十一日府訴字第八七○九二
    五八二○一號訴願決定將原處分撤銷，由原處分機關另為處分。嗣被告以八十八
    年四月十二日北市稽法乙字第八八一一○二四三○○號復查決定：「維持原處分
    。」，原告仍不服，提起訴願，亦遭決定駁回，遂向本院提起行政訴訟。
二、兩造聲明：
  (一)原告聲明：訴願決定及原處分均撤銷。
  (二)被告聲明：駁回原告之訴。
三、兩造爭點：本件逾二日之期限究於何時屆滿？
  (一)原告主張之理由：
    1.原告應繳納之八十七年三、四月份營業稅一○、九五一、二四二元於八十七年
      五月十四日繳納為不爭之事實。原告為金融機構，八十七年五月十五日（星期
      五）係營業忙碌之日；而八十七年五月十六日（星期六），稅捐稽徵處僅辦公
      半日，而依營業稅法第四十九條規定未逾二日申報截止日適逢星期假日，原告
      於八十七年五月十八日（星期一）上午前往申報，並無逾期。
    2.按稅捐稽徵法第九條規定：「納稅義務人應為之行為，應於稅捐稽徵機關之辦
      公時間內為之，但繳納稅捐，應於代收稅款之營業時間內為之。」，星期日稅
      捐稽徵處並無辦公，原告依稅捐稽徵法無法於八十七年五月十七日（星期日）
      逕行申報，而於八十七年五月十八日（星期一）上午補行申報，無應繳納滯報
      金之理由。
    3.次按民法第一百二十三條規定：「於一定期日或期間內，應為意思表示或給付
      者，其期日或期間之末日為星期日、紀念日式其他休息日時，以其休息日之次
      日代之。」；五十九年台抗字二三○號判例：「再抗告人因與陳某等聲請撤銷
      假處分事件，於五十八年十一月五日收受第一審法院裁定，算至同月十五日屆
      滿十日，惟該十一月十五日為星期六，下午各機關均休息不辦公，十六日為星
      期日，於扣除一日半後，算至同月十七日上午抗告期間始行屆滿，再抗告人係
      於五十八年十一月十七日上午提出抗告書狀於第一審法院，顯未逾十日之不變
      期間。」，據此，本件逾二日應繳納滯報金之申報起算點為八十七年五月十九
      日下午，原告於八十七年五月十八日上午即行申報，亦無繳納滯報金之理由。
    4.又，憲法第一百七十二條明定：「命令與憲法或法律牴觸者無效。」，財政部
      訴願決定理由稱：「有關滯報金之起算點日期可照本部七十三年十月十一日台
      財稅第六一一四○號函規定之原則辦理。」及依該部七十九年九月二十一日台
      財稅第七九○三○九二一號函釋辦理，經查該兩份函釋均與民法第一百二十二
      條、憲法第一百七十二條之條文牴觸，當無適用之餘地，併請一併考量。
  (二)被告答辯之理由：
    1.按營業稅法第三十五條第一項規定：「營業人除本法另有規定外，不論有無銷
      售額，應以每二月為一期，於次期開始十五日內，填具規定格式之申報書，檢
      附退抵稅款及其他有關文件，向主管稽徵機關申報銷售額、應納或溢付營業稅
      額。其有應納稅額者，應先向公庫繳納後，檢同繳納收據一併申報。」；同法
      第四十九條規定：「營業人未依本法規定期限申報銷售額或統一發票明細表，
      其未逾三十日者，每逾二日按應納稅額加徵百分之一滯報金，金額不得少於四
      百元；：：」；財政部七十九年九月二十一日台財稅第七九○三○九二一九號
      函釋規定：「營業人依營業稅法第三十五條規定申報銷售額、應納或溢付營業
      稅額之截止日，如適逢星期六，應准予延至次星期一申報，至有關滯報金之起
      算日期，可照本部七十三年十月十一日台財稅第六一一四○號函規定之原則辦
      理。」；七十三年十月十一日台財稅第六一一四○號函釋規定：「：：：說明
      二、：：：例（二）：截限日期為星期五：：：星期一已逾二日，應加徵１％
      ：：：。」。
    2.本件原告八十七年三、四月份銷售額與稅額之申報期限末日係八十七年五月十
      五日（星期五），應納稅額雖於同年五月十四日繳納，惟原告遲至八十七年五
      月十八日（星期一）始向被告所屬中北分處申報銷售額及統一發票明細表，已
      逾申報期限二日，依前揭營業稅法第四十九條規定，自應按其應納稅額加徵百
      分之一滯報金。至財政部七十三年十月十一日台財稅第六一一四○號及七十九
      年九月二十一日台財稅第七九○三○九二一九號函釋規定亦無與民法第一百二
      十條及憲法第一百七十二條之條文牴觸。
    理      由
一、按「於一定期日或期間內，應為意思表示或給付者，其期日或期間之末日為星期
    日、紀念日式其他休息日時，以其休息日之次日代之。」，民法第一百二十三條
    定有明文。又查解釋令僅係在補充法律規定之不足或為立法理由之解說，倘法律
    規定及其立法理由已明白揭示，自無須解釋令補充解釋。
二、本件原告八十七年三、四月份應納營業稅稅額為一○、九五一、二四二元，依法
    本應於八十七年五月十五日申報銷售額及統一發票明細表，惟原告遲至八十七年
    五月十八日始申報等情，有申報聯影本一份附於原處分卷可稽，並為兩造所不爭
    ，自堪認為真正。被告依營業稅法第三十五條第一項、第四十九條規定及財政部
    函釋，以原告逾二日申報而加徵百分之一滯報金，固非無據。惟查系爭申報期限
    末日為八十七年五月十五日（星期五），其逾二日之期限起算日為八十七年五月
    十六日起算，惟該日為星期六，下午各機關（包括稅捐稽徵機關）均休息不辦公
    ，十七日為星期日，各機關亦不辦公，揆之前揭法條規定，於扣除一日半後，算
    至同月十九日上午始屆滿二日之期限，是原告於八十七年五月十八日（星期一）
    上午前往申報銷售額及統一發票明細表，並未逾二日期限，至為顯然。又查解釋
    令僅係在補充法律規定之不足或為立法理由之解說，倘法律規定及其立法理由已
    明白揭示，自無須解釋令補充解釋。本件期間之計算，民法第一百二十三條既有
    明文規定，自無援引、適用解釋令之餘地。從而本件原告既於逾二日之期限屆滿
    前申報銷售額及統一發票明細表，即無違逾限申報加徵滯報金之規定，被告遽以
    加徵滯報金，自屬於法不合，而訴願機關不察，未予糾正竟予維持，自有可議，
    原告起訴指摘，非無理由，應由本院將原處分及訴願決定撤銷，由被告另為適法
    之處理。
據上論結，本件原告之訴為有理由，爰依行政訴訟法第九十八條第三項前段，判決如
主文。
中      華      民      國     九十     年      九      月    二十一    日
                    臺 北 高 等 行 政 法 院  第 一 庭
                                審 判 長 法  官    鄭 忠 仁
                                         法  官    林 金 本
                                         法  官    林 育 如
右為正本係照原本作成。
如不服本判決，應於送達後二十日內，向本院提出上訴狀並表明上訴理由，如於本判
決宣示後送達前提起上訴者，應於判決送達後二十日內補提上訴理由書（須按他造人
數附繕本）。
中      華      民      國     九十     年      九      月    二十五    日
                                         書記官    王 永 昌


司法院資訊處製作；財團法人民間司法改革基金會備份。
